臺灣高雄地方法院刑事判決　　　　　　　　　　　　九十三年度交簡上字第六八號
　　公　訴　人　臺灣高雄地方法院檢察署檢察官
　　上　訴　人　乙○○　男　民.
　　即　被　告
　　選任辯護人　張標全律師
右被告因過失傷害案件，不服台灣高雄地方法院九十三年度交簡字第一Ｏ九號，中華
民國九十三年二月十三日第一審判決（聲請簡易判決處刑案號：九十二年度偵字第二
二四Ｏ一號），提起上訴，本院管轄之第二審合議庭判決如左：
    主  文
原判決撤銷。
乙○○因過失傷害人，處有期徒刑貳月，如易科罰金，以參佰元折算壹日。
    事  實
一、乙○○於民國九十二年七月二十七日十一時五十分許，駕駛車牌號碼ＺＤ─九０
　　三五號汽車一部，沿高雄縣鳳山市○○路，由西往東方向行駛，嗣行經該路大東
　  國小前時，乙○○本應注意汽車行駛時，駕駛人應注意車前狀況，並隨時採取必
    要之安全措施，且依當時之路況，天氣晴、有日間自然光線、路面無缺陷亦無障
    礙物且視距良好，並無使其不能注意之情事，詎乙○○竟疏未注意車前狀況，貿
    然前行，其汽車車頭因而追撞由甲○○所騎乘之車牌號碼ＷＢＭ─三七五號機車
    之後方，甲○○因而人車倒地，並受有後背挫傷、第三腰椎椎弓解離、第一腰椎
    壓迫性骨折、第十一胸椎壓迫性骨折之傷害。乙○○見已肇事，自行開車將甲○
    ○送往大東醫院就醫，嗣於當日晚上八時十三分許，乙○○與甲○○二人一同前
    往高雄縣交通隊報案，乙○○並向員警坦承其為肇事者，始知上情。
二、案經甲○○訴由高雄縣政府警察局鳳山分局報告臺灣高雄地方法院檢察署檢察官
    聲請簡易判決處刑。
　　理  由
一、訊據被告乙○○自承其確有於前揭時地，駕駛上揭汽車一部自後追撞告訴人甲○
    ○機車後方，致告訴人人車倒地，告訴人因而受傷，其應負過失責任之事實，惟
    就告訴人所受傷勢，則辯稱：伊在案發現場，見告訴人身上並無外傷，後來伊將
    告訴人送往大東醫院就醫，醫師說告訴人傷勢並不嚴重，伊認為告訴人傷勢並沒
    有向告訴人所說的這麼嚴重等語。另辯護人辯稱：卷附大東醫院三次診斷證明書
    所載告訴人傷勢，每次均不相同，其是否可信顯有疑問，且案發當日大東醫院醫
    師檢查後，並沒有對告訴人做擦藥的動作，表示告訴人背部傷害很輕微，告訴人
    所受傷勢應是腰挫傷及腰椎弓解離等語。經查：
  （一）右揭事實，業據告訴人於警訊、偵查及本院審理中均指訴屬實，復有道路交
        通事故現場圖、道路交通事故調查報告表（一）、（二）各一份、案發現場
        及雙方汽機車照片六張在卷可憑。
  （二）就告訴人因本案車禍所受傷勢，告訴人於本院審理中指稱：案發當日伊先到
        大東醫院就醫，有拍Ｘ光片，醫師說伊腰椎骨頭好像有一點裂開，要伊注意
        ，如果很痛就要回診或到大醫院就醫，翌日伊覺得腰部很痛，伊就近到二聖
        醫院看診，醫師說伊腰脊椎骨有受傷，伊並有作傳統療法治療等語。經本院
        向大東醫院及二聖醫院調閱告訴人就診之病歷資料，大東醫院回函稱：「病
        患甲○○於九十二年七月二十七日至本院求診，主訴發生車禍，理學檢查腰
        背壓傷，但無神經症狀，經腰椎Ｘ光攝影檢查，診斷為第一腰椎壓迫性骨折
        ，經開具乙診一份。九十二年八月十九日再至本院要求開具甲診一份。九十
        三年三月十九日再至本院看診，主訴腰背疼痛，有陳舊腰挫傷病史，經腰背
        部Ｘ光攝影檢查，診斷為第十一胸椎及第十一腰椎壓迫性骨折，經對症治療
        及開具乙診一份。」，此有大東醫院九十三大東醫政字第二五號及第四十五
        號函文各一份併函附之病歷資料、Ｘ光片及診斷證明書三份在卷可憑，另二
        聖醫院回函稱：「告訴人於九十二年七月二十八日至本院看診，診斷為腰椎
        捻挫傷，而Ｘ光檢查並骨折現象，其影像顯示為腰椎第三節椎弓解離症。」
        等語，有二聖醫院九十三文理字第Ｏ二二號及第Ｏ四三號函文各一份併函附
        之病歷資料及Ｘ光片在卷可參。是上揭二處醫院就告訴人所受傷勢診斷結果
        有所不同，經本院將二處醫院所函附之病歷資料含Ｘ光片，送高雄醫學大學
        附設中和紀念醫院（下稱高醫）鑑定告訴人所受傷勢結果：「１、大東醫院
        腰椎側面Ｘ光顯示(1)第三腰椎椎弓解離(2)疑第一腰椎陳舊性壓迫性骨折(3)第
        十一胸椎壓迫性骨折(4)至於第三、四腰椎椎間板後側之疑似骨片，宜再行檢
        查。２、二聖醫院提供之Ｘ光發現之情形相似，唯獨第十一胸椎壓迫性骨折
        因片子沒照到胸椎處。以上係就提供之Ｘ光片做片子解讀，至於當日受傷情
        形，請詢問診治醫師。」，此有該院以高醫附秘字第Ｚ○○○○○○○○○
        號函文一份在卷可稽。綜合上揭醫院函文內容，本院認為前揭大東醫院、二
        聖醫院之診斷內容及高醫鑑定結果，均係醫師依其專業知識與能力，對告訴
        人因本案車禍所造成傷勢而為之診斷，客觀上均具有可信性，且大東醫院之
        診斷內容與高醫鑑定結果之第一、二點，二聖醫院之診斷內容與高醫鑑定結
        果之第三點，均大致相符，自可採信，故告訴人依高醫鑑定傷勢結果，告訴
        人因本案車禍，而受有如前高醫鑑定結果第一點至第三點所載之傷勢，應可
        認定。被告及辯護人前揭所辯，均不足為採。
  （三）按汽車行駛時，駕駛人應注意車前狀況，並隨時採取必要之安全措施，道路
        交通安全規則第九十四條第三項定有明文。本件被告駕駛汽車於行經上揭路
        段時，疏未注意車前狀況，致其汽車車頭因而自後追撞告訴人之機車後方，
        告訴人因此人車倒地，並受有上揭傷害，被告應負過失之責任甚明，且被告
        之過失駕駛行為與告訴人所受傷害間，亦有相當因果關係。本件事證明確，
        被告有前揭過失傷害之犯行，應堪認定。
二、核被告所為，係犯刑法第二百八十四條第一項前段之過失傷害罪。被告於肇事後
    ，與告訴人一同至警察機關報案處理，被告並有向員警坦承為肇事者之事實，業
    據被告於本院審理中供認屬實，且經告訴人陳述明確，是被告於員警尚不知何人
    犯罪前，主動對員警坦承肇事，符合刑法第六十二條前段自首之規定，應減輕其
    刑。
三、原審以被告罪證明確，予以論罪科刑，固非無見。惟查（一）告訴人因本案車禍
    所受傷勢，已如前述，原審僅認告訴人所受傷害為後背挫傷併第一腰椎壓迫性骨
    折，與事實不符，容有未洽。（二）原審漏未適用自首之規定，予被告減輕其刑
    ，亦有未洽。被告以告訴人所受傷害並不嚴重及原審量刑過重為由，提起上訴，
    就告訴人所受傷害部分，雖無理由，惟就量刑部分，原審未考量被告符合自首規
    定予以減輕其刑，此部分為有理由，且原審判決有前述可議之處，自應由本院予
    以撤銷改判。爰審酌被告因過失駕駛行為，導致本案車禍發生，告訴人因而受傷
    ，迄今仍未與告訴人達成和解以賠償損失，惟念及被告犯後坦認有過失之犯行，
    及其過失情節、告訴人所受傷害與其他一切情狀，量處如主文所示之刑，並諭知
    易科罰金之折算標準。
據上論斷，應依刑事訴訟法第四百五十五條之一第三項、第三百六十九條第一項前段
、第二百九十九條第一項前段，刑法第二百八十四條第一項前段、第六十二條前段、
第四十一條第一項前段，罰金罰鍰提高標準條例第一條前段、第二條，判決如主文。
本案經檢察官丙○○到庭執行職務。
中       華        民       國      九十四   年    一    月   三十一    日
                                            臺灣高雄地方法院交通法庭
                                                  審判長法  官  簡志瑩
                                                        法  官  楊佩蓉
                                                        法  官  呂憲雄
右正本證明與原本無異。
不得上訴。
　　　　　　　　　　　　　　　　　              　　　　書記官  吳良美
中       華        民       國      九十四   年    一    月   三十一    日
附錄本判決論罪科刑法條
中華民國刑法第二百八十四條
(過失傷害罪)
因過失傷害人者，處六月以下有期徒刑、拘役或五百元以下罰金，致重傷
者，處一年以下有期徒刑、拘役或五百元以下罰金。
從事業務之人，因業務上之過失傷害人者，處一年以下有期徒刑、拘役或
一千元以下罰金，致重傷者，處三年以下有期徒刑、拘役或二千元以下罰
金。
